臺灣高等法院臺南分院刑事判決
上　訴　人　臺灣雲林地方法院檢察署檢察官
上　訴　人
即　被　告　甲○○
指定辯護人　本院公設辯護人　丙 ○ ○
上列上訴人因被告違反槍砲彈藥刀械管制條例等案件，不服臺灣
雲林地方法院93年度訴字第181號中華民國93年10月19日第一審
判決（起訴案號：臺灣雲林地方法院檢察署93年度偵字第281 號
），提起上訴，本院判決如左：
    主  文
原判決撤銷。
甲○○共同未經許可持有手槍，累犯，處有期徒刑柒年陸月，併
科罰金新台幣玖萬元，罰金如易服勞役，以新台幣玖佰元（即銀
元參佰元）折算壹日，扣案之制式手槍壹枝（槍枝管制編號：0
000000000號、含彈匣貳個）、制式子彈拾顆均沒收之
；又因過失致人於死，累犯，處有期徒刑壹年貳月。應執行有期
徒刑捌年肆月，併科罰金新台幣玖萬元，罰金如易服勞役，以新
台幣玖佰元（即銀元參佰元）折算壹日，扣案之制式手槍壹枝（
槍枝管制編號：0000000000號，含彈匣貳個）、制式
子彈拾顆均沒收。
    事  實
一、甲○○曾因違反槍砲彈藥刀械管制條例等罪，經臺灣高等法
    院臺中分院定應執行刑為有期徒刑三年六月，於九十一年三
    月二十七日出監，九十一年三月三十一日縮刑期滿，執行完
    畢。
二、甲○○與李來好於民國九十三年一月七日下午約四時許，基
    於共同持有手槍、子彈之犯意聯絡，未經許可持有制式克拉
    克手槍一枝（槍枝管制編號：0000000000000號，含彈匣二
    個）及9ｍｍ制式子彈十七顆，與李來好自台中市出發，一
    同前往雲林縣林內鄉坪頂村七十一之六號林明鎮住處，欲找
    尋林明鎮解決李來好與林明鎮之糾紛。甲○○於林明鎮住處
    門口詢問林明鎮之父乙○○：「叔叔，阿鎮是否在家？」，
    乙○○答稱：「阿鎮不在家」，並請二人入門坐。甲○○入
    門後，因與乙○○言語上起爭執，甲○○即基於傷害之犯意
    ，從其攜入室內之手提包中，取出上開手槍（含彈匣一個，
    內有數目不詳之子彈），持該手槍擊打乙○○之頭部（傷害
    部分未具告訴）。甲○○本應注意手握槍枝擊打乙○○頭部
    ，可能因用力關係而扣發板機擊發子彈，致站立一旁之李來
    好中彈死亡，且依當時之情形並無不能注意之情事，竟未能
    注意，而因擊打乙○○頭部力道不當，誤扣板機，致子彈擊
    發，誤射站立在旁之李來好左胸部位，李來好當場倒地不起
    ，受有左胸部貫穿槍擊傷。甲○○見狀將李來好送醫急救，
    惟李來好仍於九十三年一月七日十七時五十五分許，因呼吸
    衰竭不治死亡。甲○○則於當日十九時四十五分許，在南投
    縣草屯鎮○○路、虎山路口為警查獲，並在其駕駛之車牌號
    碼６６３３－ＦＸ自小客車內，查扣制式克拉克手槍一枝、
    制式子彈十六顆、上開誤射子彈之彈殼一顆等物。
三、案經雲林縣警察局移送臺灣雲林地方法院檢察署檢察官偵查
    起訴。
    理  由
一、被告未於辯論期日到庭，惟前揭犯罪事實，業據證人乙○○
    於警詢稱：「甲○○與李來好到我家裡，我請他們二人進來
    坐，當時李來好坐在我右邊，一坐下甲○○就從我左邊站起
    來，並從他帶來的手提包拿出槍枝打我左邊頭部的太陽穴，
    李來好一看到甲○○用槍打我就站起來，同時槍枝走火射到
    李來好，甲○○立刻抱走李來好往外跑，就開車走了。我左
    邊太陽穴有腫起來，我與甲○○沒有關係，沒有仇恨，我不
    提出告訴。」等語, 該證據雖為證人於審判外之陳述，惟被
    告於原審言詞辯論時，並未聲明異議，依刑事訴訟法第159-
    5規定，應視為有證據能力。此外李來好遭槍擊死亡，並有
    竹山秀傳醫院法醫參考病例摘要、相驗屍體證明書、驗斷書
    、法醫研究所解剖鑑定書各一份、相驗照片二十六張可證。
    復有案發現場圖一紙、案發現場及查獲現場照片可佐。
二、扣案之制式克拉克手槍一枝（含彈匣二個）、子彈十六顆及
    彈殼一顆，經送內政部警政署鑑定結果，認：(一)送鑑制式克
    拉克手槍一枝（槍枝管制編號：0000000000），
    認係克羅埃西亞ＨＳ廠製ＨＳ２０００型口徑９ｍｍ制式手
    槍，機械性能良好，可擊發同口徑制式子彈，認具殺傷力。
    (二)送鑑彈匣一個，認係制式金屬彈匣，可供上述槍枝使用。
    (三)送鑑彈殼一顆，認係已擊發之口徑９ｍｍ（９Ｘ１９ｍｍ
    ）制式彈殼。(四)送鑑制式子彈十六顆，經試射六顆，認係口
    徑９ｍｍ之制式子彈，認具殺傷力。(五)送鑑彈殼一顆，經與
    同案送鑑槍枝試射彈殼比對結果，其彈底特徵紋痕均相吻合
    ，認係由該槍枝所擊發。九十三年二月二十四日刑鑑字第０
    九三００二０九四一號槍彈鑑定書一份在卷可憑。
三、扣案制式子彈十六顆經試射六顆後，尚有子彈十顆，彈頭、
    彈殼各六顆；另於被告甲○○車上查扣之彈殼一顆，係被告
    案發當時擊發子彈後，所遺留之彈殼，亦據被告供承在卷。
四、被告於九十三年一月七日之警詢筆錄亦自認：「我有於九十
    三年一月七日十六時五十分許，與我乾媽李來好至林明鎮住
    處，並與乙○○發生衝突，持上開槍枝毆打乙○○頭部，因
    槍枝走火擊中李來好；我知道槍枝可能會走火致人於死，我
    與李來好距離約一公尺，與乙○○距離約兩公尺。槍枝走火
    到擊斃李來好，直到警方查獲前，都在我掌握之中。」等語
    ，其自白與事實相符，應堪採信。
五、被告於原審審理時辯稱：林明鎮將我家裡的東西搬走，我要
    去找他，問他此事，李來好跟我一起去；槍是李來好帶去的
    ，她放在一個黑色四角塑膠盒子內，她沒有拿給我看。槍是
    李來好拿出來的，我不知道她如何拿出來，我當時背對著他
    們，我是順手從李來好手中接過槍，用槍管打乙○○等語。
    惟查：(一)被告於審理時供稱：不知道李來好如何將槍拿出來
    ，因為當時乙○○與李來好在談話，我背對著他們。然其於
    警詢時卻供稱：「槍枝是李來好與乙○○發生衝突時拿出來
    的，我是見到李來好將槍枝拿出來後我便一語不發隨手接下
    該槍，以槍管往乙○○頭部猛砸，乙○○回答完「鎮仔」不
    在後，我並沒有起身持槍打他的頭部，是乙○○起身作勢要
    毆打李來好時，我才拿槍毆打乙○○左邊太陽穴，李來好應
    該是將槍枝插在腰部等語。被告前後供述有所矛盾，其於審
    理時供稱不知李來好攜帶槍枝，及因林明鎮將其東西搬走才
    去找林明鎮等語，顯係避重就輕、意圖減輕持有槍彈之罪責
    ，不足採信。(二)證人乙○○證稱甲○○係從其帶來之手提包
    中拿出槍枝毆打他，已如前述。故槍彈應係被告甲○○帶去
    ，非李來好所持有，被告於原審審理時提示扣案之槍彈時，
    亦坦承槍枝及子彈均為其帶進林明鎮家中。故被告及李來好
    為與林明鎮談判，開車前往林明鎮住處時，即共同持有槍枝
    及子彈一事，應堪認定。被告所辯不足採信，犯行洵堪認定
    。
六、核被告所為，係犯槍砲彈藥刀械管制條例第七條第四項未經
    許可持有手槍罪、同條例第十二條第四項未經許可持有子彈
    罪及刑法第二百七十六條第一項過失致人於死罪。被告一行
    為持有槍枝及子彈，同時觸犯條例第七條第四項、第十二條
    第四項之罪，為想像競合犯，應從較重之條例第七條第四項
    持有槍枝罪處斷。被告與李來好就未經許可持有手槍、子彈
    部分，有犯意聯絡及行為分擔，為共同正犯。又其所犯槍砲
    彈藥刀械管制條例第七條第四項之罪與刑法第二百七十六條
    第一項過失致死罪間，犯意個別，罪名互異，應分論併罰。
    起訴書雖認二罪間有方法、結果之牽連關係，然被告持有槍
    彈至林明鎮住處，係為與林明鎮談判處理糾紛，俟因林明鎮
    不在，始另行起意以槍枝毆打乙○○，因而過失致李來好於
    死，是被告所犯持有槍枝與過失致死二罪間，應無方法、結
    果之牽連關係，到庭檢察官亦變更見解，認二罪係數罪併罰
    之關係（見原審卷第123頁），併此敘明。
七、被告前於八十八年間，因違反電業法、妨害兵役治罪條例、
    槍砲彈藥刀械管制條例、毒品危害防制條例等案件，分別經
    法院判處有期徒刑八月、四月、一年、一年六月、八月，定
    應執行有期徒刑三年六月確定，於八十八年四月九日入監執
    行，於九十一年三月二十七日縮短刑期執行完畢，有其臺灣
    高等法院被告全國前案紀錄表一份在卷可按。被告於有期徒
    刑執行完畢後五年內，再犯本件有期徒刑以上之罪，為累犯
    ，應依刑法第四十七條規定，加重其刑。
八、原審予以論罪科刑, 固非無見，惟查：原判決事實欄漏載被
    告累犯之事實，尚有未洽。檢察官上訴意旨，認被告取出手
    槍擊打乙○○頭部，應另犯刑法第305條恐嚇罪等情，惟查
    被害人乙○○於偵查中證稱：「被告拿出手槍打我的頭，我
    沒有驗傷，也不提告訴。」（見相字第44卷第28頁），於警
    詢時稱：「我並不知道被告要用槍打我的頭。」（見警卷第
    七頁），故乙○○應未因此心生恐懼，公訴人提起上訴，為
    無理由，被告上訴，空言指摘原判決不當，雖亦為無理由，
    惟陳判決既有可議，自屬無可維持，應由本院將原判決撤銷
    改判。爰審酌被告前有多項犯罪前科，更有二次違反槍砲彈
    藥刀械管制條例之犯行，目前亦尚有槍砲彈藥刀械管制條例
    案件在臺灣臺中地方法院審理中，被告全國前案紀錄表可憑
    ，其任意持有槍械，對於人身自由及人民之生命、財產、安
    全等，危害甚大，影響至深，有關被告過失致死部分，審酌
    被告注意義務及過失程度甚高，復未與被害人家屬和解；被
    告犯後雖坦承大部分犯行，然就細節部分，則避重就輕，意
    圖減輕罪責，難認有悔悟之心等一切情狀，分別量處如主文
    第二頸所示之刑，並諭知罰金易服勞役之標準，及定其應執
    行之刑。扣案之制式克拉克手槍一枝（槍枝管制編號：00
    00000000號，含彈匣二個）、９ｍｍ制式子彈十顆
    為違禁物，應依刑法第三十八條第一項第一款宣告沒收。至
    試射之彈殼六顆、彈頭六顆及扣案之彈殼一顆，已無殺傷力
    ，並非違禁物，爰不另為沒收之宣告。
九、被告經合法傳喚無正當理由不到庭，爰不待其陳述，逕行判
    決。
據上論結，應依刑事訴訟法第三百六十九條第一項前段、第三百
七十一條、第三百六十四條、第二百九十九條第一項前段、第三
百七十一條、槍砲彈藥刀械管制條例第七條第四項、第十二條第
四項，刑法第十一條前段、第二百七十六條第一項、第五十五條
、第四十七條、第四十二條第二項、第五十一條第五款、第三十
八條第一項第一款，罰金罰鍰提高標準條例第二條，判決如主文
。
本案經檢察官吳萃芳到庭執行職務。
中　　華　　民　　國　　94　　年　　4 　　月　　27　　日
                  刑事第三庭     審判長法  官  陳義仲
                                       法  官  宋明蒼
                                       法  官  楊子莊
以上正本證明與原本無異。
違反槍砲彈藥刀械管制條例罪部分如不服本判決，應於收受本判
決後十日內向本院提出上訴書狀。其未敘述上訴理由者並得於提
起上訴後十日內向本院補提理由書狀（均須按他造當事人之人數
附繕本）「切勿逕送上級法院」。
過失致死罪部分，不得上訴。
　　　　　　　　　　　　　　　　　 　　書記官  王全龍
中　　華　　民　　國　　94　　年　　5 　　月　　3 　　日
附錄：本判決論罪科
槍砲彈藥刀械管制條例第七條：
未經許可，製造、販賣或運輸火砲、肩射武器、機關槍、衝鋒槍
、卡柄槍、自動步槍、普通步槍、馬槍、手槍或各類砲彈、炸彈
、爆裂物者，處死刑、無期徒刑或七年以上有期徒刑；處徒刑者
，併科新台幣三千萬元以下罰金。
未經許可，轉讓、出租或出借前項所列槍砲、彈藥者，處無期徒
刑或五年以上有期徒刑，併科新台幣一千萬元以下罰金。
意圖供自己或他人犯罪之用，而犯前二項之罪者，處死刑或無期
徒刑；處徒刑者，併科新台幣五千萬元以下罰金。
未經許可，持有、寄藏或意圖販賣而陳列第一項所列槍砲、彈藥
者，處五年以上有期徒刑，併科新台幣一千萬元以下罰金。
第一項至第三項之未遂犯罰之。
槍砲彈藥刀械管制條例第十二條：
未經許可，製造、販賣或運輸子彈者，處一年以上七年以下有期
徒刑，併科新台幣五百萬元以下罰金。
未經許可，轉讓、出租或出借子彈者，處六月以上五年以下有期
徒刑，併科新台幣三百萬元以下罰金。
意圖供自己或他人犯罪之用，而犯前二項之罪者，處三年以上十
年以下有期徒刑，併科新台幣七百萬元以下罰金。
未經許可，持有、寄藏或意圖販賣而陳列子彈者，處五年以下有
期徒刑，併科新台幣三百萬元以下罰金。
第一項至第三項之未遂犯罰之。
中華民國刑法第二百七十六條
因過失致人於死者，處二年以下有期徒刑、拘役或二千元以下罰
金。從事業務之人，因業務上之過失犯前項之罪者，處五年以下
有期徒刑或拘役，得併科三千元以下罰金。
